臺灣高等法院臺中分院刑事判決
111年度上訴字第307號
上  訴  人  
即  被  告  高新創
選任辯護人  張淑琪律師
上列上訴人因違反毒品危害防制條例案件，不服臺灣臺中地方法
院110年度訴字第1495號中華民國110年12月22日第一審判決（起
訴案號：臺灣臺中地方檢察署110年度偵字第15487、15488、236
03號），提起上訴，本院判決如下：
    主    文
上訴駁回。
    犯罪事實
一、高新創明知海洛因、甲基安非他命係毒品危害防制條例第2
    條第2項第1、2款所列管之第一、二級毒品，依法不得販賣
    ，竟分別為下列犯行：
（一）高新創意圖營利，基於販賣第一、二級毒品之犯意，以其
      所有如附表三編號1所示之行動電話與周○○聯絡後，於附
      表一編號1所示時間、地點，販賣並交付第一級毒品海洛
      因1包（約37.5公克）及第二級毒品甲基安非他命1包（約
      3.75公克）予周○○，並收取如附表一編號1所示之價金，
      而完成交易。
（二）高新創另意圖營利，基於販賣第一級毒品之犯意，以其所
      有如附表三編號2所示之行動電話與張○○聯絡後，於附表
      一編號2所示時間、地點，販賣並交付第一級毒品海洛因1
      包（約37.5公克）予張○○，並收取如附表一編號2所示之
      價金，而完成交易。
二、嗣經警持臺灣臺中地方法院所核發之搜索票，於民國110年5
    月3日上午8時55分許，前往高新創位於臺中市○○區○○○街0號
    住處執行搜索，當場扣得如附表三所示之物；復於同日上午
    9時30分許，前往臺中市○○區○○路0段000巷00○0號執行搜索
    ，扣得如附表二所示之物，因而循線查悉上情。
三、案經臺中市政府警察局第三分局報告臺灣臺中地方檢察署檢
    察官偵查起訴。 
    理    由
壹、證據能力取捨之意見：
一、按被告以外之人於審判外之陳述，雖不符刑事訴訟法第159
    條之1至第159條之4之規定，然經當事人於審判程序同意作
    為證據，法院審酌該言詞陳述作成時之情況，認為適當者，
    亦得為證據；當事人、代理人或辯護人於法院調查證據時，
    知有刑事訴訟法第159條第1項不得為證據之情形，而未於言
    詞辯論終結前聲明異議者，視為有前項之同意，刑事訴訟法
    第159條之5定有明文。而刑事訴訟法第159條之5立法意旨，
    在於確認當事人對於傳聞證據有處分權，得放棄反對詰問權
    ，同意或擬制同意傳聞證據可作為證據，屬於證據傳聞性之
    解除行為，如法院認為適當，不論該傳聞證據是否具備刑事
    訴訟法第159條之1至第159條之4所定情形，均容許作為證據
    ，不以未具備刑事訴訟法第159條之1至第159條之4所定情形
    為前提。此揆諸「若當事人於審判程序表明同意該等傳聞證
    據可作為證據，基於證據資料愈豐富，愈有助於真實發見之
    理念，此時，法院自可承認該傳聞證據之證據能力」立法意
    旨，係採擴大適用之立場。蓋不論是否第159條之1至第159
    條之4所定情形，抑當事人之同意，均係傳聞之例外，俱得
    為證據，僅因我國尚非採澈底之當事人進行主義，故而附加
    「適當性」之限制而已，可知其適用並不以「不符前四條之
    規定」為要件。惟如符合第159條之1第1項規定之要件而已
    得為證據者，不宜贅依第159條之5之規定認定有證據能力(
    最高法院104年度第3次刑事庭會議決議參照）。本案下列所
    引用被告以外之人於審判外陳述，並無符合刑事訴訟法第15
    9條之1第1項規定之情形，且公訴人、上訴人即被告高新創
    （下稱被告）、辯護人於本院依法調查上開證據之過程中，
    均已明瞭其內容而足以判斷有無刑事訴訟法第159條第1項不
    得為證據之情事，惟並未於言詞辯論終結前聲明異議，且被
    告、辯護人更於本院準備程序時就證據能力部分表示同意或
    沒有意見（詳參本院卷第135至139頁）。本院審酌上開陳述
    作成時之情況，並無違法取證之瑕疵，認以之作為證據為適
    當，揆諸上開規定，應具有證據能力。
二、復按刑事訴訟法第159條至第159條之5有關傳聞法則之規定
    ，乃對於被告以外之人於審判外之言詞或書面陳述所為之規
    範；至非供述證據之物證，或以科學、機械之方式，對於當
    時狀況所為忠實且正確之記錄，性質上並非供述證據，應無
    傳聞法則規定之適用，如該非供述證據非出於違法取得，並
    已依法踐行調查程序，即不能謂其無證據能力。本案下引之
    非供述證據，均與本案待證事實具有關聯性，公訴人、被告
    、辯護人皆不爭執其證據能力，且無證據證明有何偽造、變
    造或公務員違法取得之情事，復經本院依法踐行調查證據程
    序，自得作為證據，而有證據能力。
貳、實體認定之依據：　　
一、上開犯罪事實，業據被告於偵訊、原審及本院均坦承不諱（
    詳參偵字第15487號卷第155至156、243至244頁，原審卷第3
    6、51、86頁，本院卷第134、220頁），核與證人周○○於警
    詢、偵查中之指證相符（詳參偵字23603號卷第61至62頁，
    偵字第15487號卷第178至179頁），並有原審法院110年度聲
    搜字第645號搜索票、臺中市政府警察局第三分局搜索扣押
    筆錄、扣押物品目錄表、扣案物品及查獲現場照片、行動電
    話蒐證照片、搜索現場蒐證照片、監視器錄影畫面擷圖、衛
    生福利部草屯療養院110年5月14日草療鑑字第1100500002號
    鑑驗書、110年5月3日草療鑑字第1100500001號鑑驗書、指
    認犯罪嫌疑人紀錄表附卷可稽（詳參偵字第15487號卷第75
    至91、119至121、125至146、215至217、225至230頁，偵字
    第15488號卷第277至331頁，偵字第23603號卷第81至85、93
    至97、119至173頁），復有如附表二、三所示之物扣案為憑
    。至於證人張○○於警詢及偵訊時雖證稱：110年5月1日當天
    ，我是過去找被告聊天，被告本來要向我借50萬元，但後來
    我只出借10萬元給被告，被告拿完錢就走了，當天並沒有寫
    借據，被告只有說會在1個月之後還錢，那是我第1次借錢給
    被告等語（詳參偵字23603號卷第74至75頁，偵字第15487號
    卷第188至189頁，原判決記載為證人張○○所述情節與被告自
    白大致相符，尚屬有誤）；然被告如何於附表一編號2所示
    時、地，販賣並交付第一級毒品海洛因予張○○之經過，業據
    被告於檢察官偵訊及原審、本院審理時供述至明，並有監視
    器錄影畫面擷圖在卷可參，已如前述；且依證人張○○於警詢
    時所述：我與被告認識約2個月，被告都是直接到玄元宮找
    我，偶爾用手機聯繫等語（詳參偵字第23603號卷第76頁）
    ，足徵其等2人結識未久，被告至多僅在宮廟與張○○聊天，
    或透過手機相互聯繫，朋友情誼尚非深厚，張○○豈有可能在
    從未與被告有任何金錢借貸往來之前提下，並未書立任何借
    據、僅憑口頭約定即慨然出借10萬元予被告？尤其證人張○○
    於偵訊時自述：該筆10萬元是放在家裡的現金，原本要用來
    繳房貸等語（詳參偵字第15487號卷第189頁），可知該筆款
    項對於張○○而言已有特定用途，且攸關其房屋貸款能否順利
    支應，張○○當不致無視於自己家中經濟之迫切需求，即率然
    出借該筆10萬元予未臻熟稔之被告。是以證人張○○前揭所述
    應屬迴護被告之詞，不足採信。準此以言，被告前揭自白應
    與事實相符，堪以採信。
二、按販賣毒品罪，係以行為人主觀上有營利之意圖，客觀上將
    毒品價售或有償讓與他人為其構成要件，若行為人主觀上並
    無營利之意圖，即與販賣毒品罪之構成要件不相符合（最高
    法院102年度台上字第2541號刑事判決參照）。而販賣毒品
    係違法行為，非可公然為之，亦無公定價格，且容易分裝、
    增減份量，而買賣之價格，可能隨時依交易雙方關係之深淺
    、購毒者之資力、需求量及對行情之認知、毒品來源是否充
    裕、查緝是否嚴謹、風險大小等情形，而異其標準，非可一
    概而論，從而販賣之利得，除販賣之價量俱臻明確外，委難
    察得實情，然販賣者從價差或量差中牟利之方式雖異，其意
    圖營利之販賣行為則無二致。又毒品量微價高，取得不易，
    政府懸為厲禁，凡販賣毒品者，茍無利益可圖，應無甘冒危
    險，而平價供應他人施用之理，因此其取得毒品之價格必較
    出售之價格低廉，或以同一價格售賣而減少毒品之份量，而
    從中賺取差價牟利無疑（最高法院103年度台上字第3180 號
    刑事判決參照）。被告與毒品交易對象周○○、張○○並非誼屬
    至親，竟甘冒遭到查緝判處重刑之危險，將前揭第一、二級
    毒品海洛因及甲基安非他命販賣並交付予周○○、將第一級毒
    品海洛因販賣並交付予張○○而收取對價，顯見本案販賣毒品
    犯行對被告而言應屬有利可圖，始願為之。尤其被告於原審
    審理時更供稱：如附表一編號1至2所示犯行，販賣予周○○、
    張○○各可賺取新臺幣（下同）2萬元等語（詳參原審卷第86
    頁），堪認被告前述販賣第一、二級毒品海洛因、甲基安非
    他命予周○○、販賣第一級毒品海洛因予張○○，均有從中獲利
    之意圖甚明。
三、綜上所陳，本案事證已臻明確，被告如附表一編號1所示販
    賣第一、二級毒品、如附表一編號2所示販賣第一級毒品之
    犯行堪以認定，應予依法論科。
參、論罪科刑：
一、查海洛因、甲基安非他命各係毒品危害防制條例第2條第2項
    第1、2款所列管之第一、二級毒品。而販賣毒品者若已與買
    受人達成交易毒品之合意，並交付毒品，既已有基於營利之
    目的而散佈毒品之行為，其販賣毒品犯罪應已完成而既遂。
    縱未收取價款，甚或事後買方因故退貨，亦於已成立之販賣
    毒品犯罪不生影響（最高法院101年度台上字第3832號刑事
    判決參照）。則被告就犯罪事實一（一）所示犯行，縱使尚
    未向購毒者周○○收齊全部價款，而仍任由周○○賒欠高達10萬
    元之款項，參諸前揭說明，自無礙於販賣第一級毒品罪既遂
    犯之認定。則被告高新創意圖營利，各將第一、二級毒品海
    洛因、甲基安非他命售予周○○、將第一級毒品海洛因售予張
    ○○，並收取對價完成交易（其中販賣予周○○部分尚賒欠10萬
    元），核其所為，就犯罪事實一（一）部分（即附表一編號
    1），係犯毒品危害防制條例第4條第1項、第2項之販賣第一
    、二級毒品罪；就犯罪事實一（二）部分（即附表一編號2
    ），則係犯毒品危害防制條例第4條第1項之販賣第一級毒品
    罪。
二、按行為人持有毒品之目的，既在於販賣，不論係出於原始持
    有之目的，抑或初非以營利之目的而持有，嗣變更犯意，意
    圖販賣繼續持有，均與意圖販賣而持有毒品罪之要件該當，
    且與販賣罪有法條競合之適用，並擇販賣罪處罰（最高法院
    106年度台上字第3717號刑事判決參照）。則被告係基於販
    賣之目的而分別持有第一、二級毒品海洛因及甲基安非他命
    ，雖嗣經售出，惟已該當於意圖販賣而持有第一、二級毒品
    罪之構成要件，僅因法條競合而擇法定刑較重之販賣第一、
    二級毒品罪處罰，被告意圖販賣而持有海洛因、甲基安非他
    命之輕度行為（包含其所持有如附表二編號1所示海洛因純
    質淨重10公克以上之犯行），應為法定刑較重之販賣第一、
    二級毒品罪所吸收，不另論罪。
三、被告就犯罪事實一（一）部分，係以一行為同時販賣海洛因
    及甲基安非他命，並觸犯販賣第一、二級毒品罪，為想像競
    合犯，應依刑法第55條前段之規定，從較重之販賣第一級毒
    品罪論處。
四、至於被告所犯如犯罪事實一（一）至（二）所示2次販賣第
    一級毒品罪，犯罪時間已有明顯差距，各次犯行截然可分，
    足認其犯意各別，行為互殊，應予分論併罰。　　
五、刑之加重及減輕：
（一）查被告前因販賣第一級毒品案件，經原審法院以94年度重
      訴字第2598號判決判處有期徒刑10年，嗣經撤回上訴確定
      ；又因販賣第一級毒品未遂案件，經本院以97年度重上更
      四字第66號判決判處有期徒刑4年，由最高法院以97年度
      台上字第6350號判決駁回上訴確定；上開2罪另經本院以9
      8年度聲字第932號裁定應執行有期徒刑13年10月確定，於
      105年1月28日假釋出監，至107年9月6日假釋期滿未據撤
      銷，以已執行完畢論，有臺灣高等法院被告前案紀錄表在
      卷可稽。被告受有期徒刑之執行完畢，5年內故意再犯本
      案法定本刑有期徒刑以上之罪，為刑法第47條第1項所規
      定之累犯。本院依司法院大法官會議釋字第775號解釋意
      旨，審酌被告前案所犯亦屬販賣第一級毒品罪，惟其卻對
      先前所受刑之執行欠缺感知，更進而為犯罪事實一（一）
      所示之販賣第一、二級毒品犯行，及犯罪事實一（二）所
      示之販賣第一級毒品犯行，所侵害者均為社會法益，且罪
      質並無不同，未見被告確有悛悔改過之心，足徵前案徒刑
      之執行難收成效，經本院審酌上開具體情狀後，認為除販
      賣第一級毒品罪法定本刑為死刑、無期徒刑部分，及販賣
      第二級毒品罪法定本刑為無期徒刑部分依法不得加重外，
      餘則應予加重其刑（本案係於111年4月27日最高法院110
      年度台上大字第5660號裁定作成前辯論終結，已無從依上
      述裁定意旨，命檢察官主張構成累犯之事實及應加重其刑
      之事項，並具體指出證明方法）。
（二）又按毒品危害防制條例第17條第2項規定：「犯第4條至第
      8條之罪於偵查及歷次審判中均自白者，減輕其刑」，其
      立法目的係為鼓勵犯罪行為人及早悔過自新，以利毒品查
      緝及訴訟經濟，俾收防制毒品危害、案件儘速確定之效而
      設。是除起訴前未經司法警察、檢察官針對犯罪事實詢問
      、訊問，致被告無從於警詢及偵查中辯明犯罪嫌疑或自白
      ，而剝奪其防禦權或自白減刑權益之情形外，必被告於偵
      查及審判中均曾自白，對自己之犯罪事實全部或主要部分
      為肯定供述者，始有上開規定之適用（最高法院109年度
      台上字第3488號刑事判決參照）。被告於警詢、偵訊、原
      審及本院，均坦承前述販賣毒品犯行無訛，已如前述，自
      已符合「偵查及歷次審判中均自白」之要件，應依毒品危
      害防制條例第17條第2項之規定減輕其刑，且除前揭依法
      不得加重其刑之部分外，餘則先加而後減之。
（三）另按毒品危害防制條例第17條第1項規定：犯第4條至第8
      條、第10條或第11條之罪，供出毒品來源，因而查獲其他
      正犯或共犯者，減輕或免除其刑。其所謂「因而查獲其他
      正犯與共犯」，係指有偵查犯罪職權之公務員依被告所提
      供毒品來源之具體相關資料，諸如其前手或共同正犯、共
      犯之姓名、年籍、住居所或其他足資辨別之特徵及犯罪事
      實，使調查或偵查犯罪之公務員得據以對之發動調查或偵
      查程序，而查獲在該毒品製造階段，供給製造毒品所需原
      料、工具，或在該毒品運輸、流通過程中供給毒品等直接
      或間接前手者，始有其適用。故須被告翔實供出與其犯罪
      有關之本案毒品來源之具體事證，因而使警方或偵查犯罪
      機關知悉其他正犯或共犯，據以查獲其人、其犯行，二者
      兼備並有因果關係，始符合上述減輕或免除其刑之適用。
      倘該正犯或共犯被查獲之案情，與被告供出毒品之來源無
      關，或偵查犯罪機關認不具證據價值而未確實查獲者，即
      與上開規定不符，自無適用餘地（最高法院111年度台上
      字第100號刑事判決參照）。依被告於警詢時所述，其所
      販售之毒品來源分別為邱○○及黃○○，員警並依被告所提供
      之情資進行跟監蒐證，惟就邱○○部分之搜索結果，僅扣得
      其所持有之第三級毒品愷他命10小包，就黃○○部分只發覺
      其為詐欺通緝犯，均未能在邱○○、黃○○之居住處所查獲海
      洛因或其他毒品，有臺中市政府警察局第三分局111年2月
      17日中市警三分偵字第1110007324號、111年3月15日中市
      警三分偵字第1110011850號函及所檢附之偵查報告在卷可
      稽（詳參本院卷第101至117、163至175頁）；而臺灣臺中
      地方檢察署111年2月23日中檢謀閔110偵23603字第111901
      9872號函亦覆稱：僅依被告供述查獲上手邱○○，並於110
      年11月17日以110年度偵字第31900號聲請簡易判決處刑等
      語（詳參本院卷第119頁），顯非就邱○○涉嫌販賣第一、
      二級毒品等犯行偵結起訴。從而，被告所供述之邱○○、黃
      ○○等人，均非因涉有販賣第一、二級毒品犯行而遭查獲，
      亦即其等為警偵辦破獲之案情，皆與被告供出毒品之來源
      無關，參諸前揭說明，應認被告並無適用毒品危害防制條
      例第17條第1項減免其刑規定之餘地，附此敘明。
（四）又按刑之量定，為求個案裁判之妥當性，法律固賦予法院
      裁量權，但此項裁量權之行使，除應依刑法第57條規定，
      審酌行為人及其行為等一切情狀，為整體之評價，並應顧
      及比例原則與平等原則，使罪刑均衡，輕重得宜，以契合
      社會之法律感情。刑法第59條規定犯罪之情狀可憫恕者，
      得酌量減輕其刑，其所謂「犯罪之情狀」，與同法第57條
      規定科刑時應審酌之一切情狀，並非有截然不同之領域，
      於裁判上酌減其刑時，應就犯罪一切情狀（包括第57條所
      列舉之10款事項），予以全盤考量，審酌其犯罪有無可憫
      恕之事由（即有無特殊之原因與環境，在客觀上足以引起
      一般人之同情，以及宣告法定最低度刑，是否猶嫌過重等
      等），以為判斷。而按販賣第一級毒品罪之法定刑為處死
      刑或無期徒刑；處無期徒刑者，得併科新臺幣（下同）3
      千萬元以下罰金，然同為販賣第一級毒品之人，其原因動
      機不一，犯罪情節未必盡同，或有大盤毒梟者，亦有中、
      小盤之分，甚或僅止於吸毒者友儕間為求互通有無之有償
      轉讓者亦有之，其販賣行為所造成危害社會之程度自屬有
      異，法律科處此類犯罪，所設之法定最低本刑卻同為「死
      刑或無期徒刑」，不可謂不重，自非不可依客觀之犯行與
      主觀之惡性二者加以考量其情狀，是否有可憫恕之處，適
      用刑法第59條之規定酌量減輕其刑，期使個案裁判之量刑
      能斟酌至當，符合比例原則。觀諸被告於本案販賣第一級
      毒品海洛因之犯罪情節，販賣對象僅有周○○、張○○等2人
      ，實際收得金額自6000至10萬元不等，數額雖非微少，仍
      與大盤毒梟動輒數百萬元之交易行情有別。其因一時貪念
      ，致罹法定本刑為死刑或無期徒刑重典之此部分犯行，固
      屬非是，然本案尚無證據證明被告為從事大量毒品走私進
      口或長期販賣毒品者，是相對於販賣毒品之所謂「大盤」
      販毒者而言，被告前揭所為販賣第一級毒品犯行，對於社
      會治安及國民健康之危害非鉅，縱依刑法第17條第2項規
      定減輕其刑後之法定最低刑度有期徒刑15年論處（被告雖
      符合累犯規定，惟死刑、無期徒刑部分依法不得加重），
      仍不免過苛，猶嫌過重。是以被告此部分之犯罪情狀在客
      觀上非無足以引起一般人之同情，情節尚堪憫恕，爰就其
      販賣第一級毒品之犯行，均依刑法第59條規定酌量減輕其
      刑，且除前揭依法不得加重其刑之部分外，餘則先加而後
      遞減之。
肆、維持原判決之理由：
一、原審審理結果，認為被告涉犯販賣第一、二級毒品罪之事證
    明確，適用毒品危害防制條例第4條第1項、第2項、第17條
    第2項、第18條第1項前段、第19條第1項、刑法第11條、第4
    7條第1項、第55條、第59條、第51條第5款、第38條之1第1
    項前段等規定，並以行為人之責任為基礎，審酌被告未思以
    正途謀生，明知海洛因、甲基安非他命分別係法律所列管之
    第一級、第二級毒品，對於國民健康及社會秩序之影響甚鉅
    ，為國法所厲禁，並經政府、媒體、教育機構廣為宣導，猶
    漠視法令禁制，為圖不法利益而恣意販賣第一級、第二級毒
    品，毒害他人，復衡酌其交付毒品之數量、次數，犯後坦承
    所為，態度良好，兼衡其犯罪之動機、目的、手段、所生危
    害，及自述之智識程度、家庭經濟生活狀況等一切情狀，分
    別量處如附表一編號1、2所示之刑，並定其應執行之刑為有
    期徒刑14年6月。並就沒收部分說明如下：
（一）扣案如附表二編號1所示之物，經送驗檢出第一級毒品海
      洛因成分，有衛生福利部草屯療養院鑑驗書可佐，而其外
      包裝袋與所包裝之海洛因，難以完全析離，亦無析離之實
      益與必要，均應依毒品危害防制條例第18條第1項前段規
      定，於被告所犯如附表一編號2所示販賣第一級毒品罪刑
      項下併予宣告沒收銷燬之。至送鑑耗損之海洛因既已滅失
      ，自無庸再為沒收銷燬之諭知。
（二）扣案如附表三編號1、2所示之iPhone行動電話各1支，均
      為被告所有，分別供其如附表一編號1、2所示犯行使用，
      此經被告供明在卷（詳參原審卷第84頁），均應依毒品危
      害防制條例第19條第1項規定，不問屬於犯罪行為人與否
      ，分別於被告所犯如附表一編號1、2所示罪刑項下各予宣
      告沒收。
（三）扣案如附表三編號3所示之現金，為被告所有，業經扣押
      在案，被告於原審並自承扣案之現金包含其為如附表一編
      號1、2「交易金額」欄所示販賣第一、二級毒品犯行之犯
      罪所得（詳參原審卷第84頁）。則扣案如附表三編號3所
      示之現金，應依刑法第38條之1第1項前段規定，分別於如
      附表一編號1至2所示罪刑項下各予宣告沒收，其餘6900元
      則無證據證明與本案有關，爰不予宣告沒收。至如附表一
      編號1海洛因價金部分，被告供稱：迄未拿到周○○第一級
      毒品海洛因之10萬元價金等語（詳參原審卷第86頁），核
      與證人周○○於偵查時證述：10萬元購毒價金還沒有付等語
      相符（詳參偵字第15487號卷第178頁），復無其他證據足
      證被告確實已收到上開10萬元之海洛因購毒價金，自無應
      予沒收、追徵此部分犯罪所得之問題。
（四）其餘扣案如附表四編號1所示之行動電話，被告供稱與本
      案犯罪無關連性，復無其他證據足證該物品與被告之本案
      犯罪有關，爰不予宣告沒收。
二、經核原審業已詳予說明認定被告犯罪所憑證據及論述理由，
    所為認事用法均無違誤，量刑亦屬妥適。
三、被告上訴理由略以：
（一）被告於偵查及審理時均自白坦承犯行，並積極配合檢警調
      查及偵辦，於105年1月28日假釋出獄後，終日汲汲營營辛
      勤工作，省吃儉用，只希望為家人購屋而彌補過往之虧欠
      ，但因出於心中貪婪、愚癡，妄想以不正當手段快速達成
      心願，始再觸法網；被告無意合理化自己之錯誤行為，如
      今已大澈大悟並潛修佛法，懇請法院撤銷原判決並從輕量
      刑，使被告於日後重返社會時仍得以覓職謀生，不致因已
      屆退休之齡而難以尋找工作，造成家人負擔及困擾。　
（二）被告於偵查期間向檢、警供出毒品來源為邱柏楨，並詳述
      購毒經過，而經調閱路口監視畫面，與邱○○手機內之對話
      資料相合，應堪補強被告陳述之真實性，客觀上足以確認
      其人、其犯行，另員警亦依被告供述而查獲黃○○即綽號「
      虎私」之人，被告並積極配合指認，自無礙於被告適用毒
      品危害防制條例第17條第1項之規定而為減刑。　
（三）被告雖販賣第一、二級毒品，惟其販賣次數僅2次，對象2
      人，交易金額分別為10萬6000元及10萬元，較諸販毒集團
      或大毒梟而言，仍屬較低額之買賣，對社會治安危害自非
      達罪無可赦之嚴重程度；況被告偵、審均坦承犯行，於查
      獲時主動交付毒品供警查扣，又配合查緝毒品來源，態度
      甚佳。而被告雖於94年間另有相關前科素行，然該案情節
      與本件不同，不能等同齊觀，況該案業經法院判刑確定並
      執行完畢，縱認被告係犯罪質相同之罪，此部分亦已依累
      犯規定加重。原判決仍量處有期徒刑13年及12年，遠重於
      最低刑度，相較類似案件均屬過重，難謂合於罪刑相當、
      比例原則及公平原則。
四、惟查：
（一）按毒品危害防制條例第17條第1 項規定：「犯第4 條至第
      8 條、第10條或第11條之罪，供出毒品來源，因而查獲其
      他正犯或共犯者，減輕或免除其刑。」其立法旨意在於鼓
      勵被告或犯罪嫌疑人具體提供其毒品上游，擴大追查毒品
      來源，俾有效斷絕毒品之供給，以杜絕毒品泛濫，祇須被
      告願意供出毒品來源之上手，因而查獲其他正犯或共犯者
      ，即可邀減輕或免除其刑之寬典。其中所謂「因而查獲」
      之「查獲」係屬偵查機關之權限，而查獲之「屬實」與否
      ，則為法院職權認定之事項，應由法院做最後審查並決定
      其真實性。換言之，「查獲」與「屬實」應分別由偵查機
      關及事實審法院分工合作，即對於被告揭發或提供毒品來
      源之重要線索，應交由相對應之偵查機關負責調查核實，
      而法院原則上不問該被舉發案件進行程度如何，應根據偵
      查機關已蒐集之證據綜合判斷有無「因而查獲」之事實，
      固不以偵查結論或法院判決結果作為查獲屬實與否之絕對
      依據，惟倘若偵查機關已說明尚未能查明被告舉發之毒品
      來源，或所查明被告舉發之毒品來源與其所犯同條例第 4
       條至第8 條、第10條或第11條之罪欠缺因果關係者，為
      避免拖延訴訟，法院自可逕行認定有無「因而查獲」（最
      高法院109年度台上字第3601號刑事判決參照）。被告雖
      供出邱○○、黃○○等人為其毒品來源，然經檢警機關偵辦蒐
      證結果，僅能查知邱○○持有第三級毒品愷他命，及黃○○係
      詐欺通緝犯之事實，並未能從中扣得第一級毒品海洛因或
      其他種類之毒品，已如前述；本院依據前述臺灣臺中地方
      檢察署、臺中市政府警察局第三分局函覆本院之偵查結論
      ，顯無從認定邱○○、黃○○與被告於本案所為販賣第一、二
      級毒品海洛因、甲基安非他命等犯行有何關聯，更難以遽
      認其等即為被告所販售毒品之真實源頭。則原判決未依毒
      品危害防制條例第17條第1項之規定減免被告刑責，尚無
      不合，非可率謂其法律適用有何違誤。被告上訴意旨僅以
      員警依其供述查知邱○○、黃○○等人身分，並有其所提供之
      其他證據，即謂應有毒品危害防制條例第17條第1項減免
      其刑規定之適用，卻刻意忽略檢警機關依據上開情資仍無
      從查獲邱○○、黃○○販賣第一、二級毒品之確切事證，已非
      允洽，難認足取。至於被告雖聲請傳喚臺中市政府警察局
      第三分局之承辦員警以證人身分到庭證述邱○○之偵辦進度
      （詳參本院卷第179至180頁）；惟上開檢警機關既已明確
      函覆邱○○之蒐證調查結果，當可作為本院判斷被告有無毒
      品危害防制條例第17條第1項減免其刑規定適用之依憑，
      且職司偵查犯罪之員警到庭陳述目前正在進行中之刑案偵
      辦進度，亦有違反偵查不公開之疑慮，本院因認並無傳訊
      承辦員警到庭接受詰問之必要，附此敘明。
（二）又按刑之量定，係法院就繫屬個案犯罪之整體評價，為事
      實審法院得依職權自由裁量之事項，故量刑判斷當否之準
      據，應就判決之整體觀察為綜合考量，不可摭拾其中片段
      ，遽予評斷。苟其量刑已以行為人之責任為基礎，並斟酌
      刑法第57條各款所列情狀，在法定刑度內，酌量科刑，無
      顯然失當或違反公平、比例原則及罪刑相當原則者，亦無
      偏執一端，致明顯失出失入情形，即不得任意指為違法或
      不當（最高法院110年度台上字第4370號刑事判決參照）
      。是就同一犯罪事實與情節，如別無其他加重或減輕之原
      因，下級審量定之刑，亦無過重或失輕之不當情形，則上
      級審法院對下級審法院之職權行使，原則上應予尊重。原
      審業已針對被告犯罪動機、目的、手段、所生危害及犯後
      態度等刑法第57條之一切情狀具體審酌，在罪責原則下適
      正行使其量刑之裁量權，客觀上並未逾越法定刑度，亦與
      罪刑相當原則、比例原則無悖，難認有逾越法律所規定之
      範圍，或濫用其裁量權限之違法情形。而被告於本案所進
      行之毒品交易，價金分別為10萬6000元及10萬元，為警查
      扣如附表二所示之第一級毒品海洛因，檢驗前淨重高達14
      9.8914公克，純度為85.3%，皆非零星小額之交易規模所
      能比擬，不容輕縱。況依被告上述前案資料觀察，亦係涉
      及販賣第一級毒品之既、未遂犯行而遭司法機關判刑確定
      ，其無畏於此等犯罪之嚴刑峻罰，仍執意重蹈覆轍，而將
      第一、二級毒品海洛因、甲基安非他命售予他人收取對價
      藉以牟利，無論前案發生時間距離本案是否甚久，然其所
      彰顯對於法律秩序之敵對態度，仍應於量刑時充分評價，
      始稱妥適。而被告於犯罪後是否徹底悔悟潛修佛法，純屬
      個人修為及宗教信仰是否虔誠之內在意念，無從作為法院
      從輕量刑之絕對標準；至於被告因本案而受長期監禁，乃
      其從事販賣第一、二級毒品等重大犯罪所應承受之處罰結
      果，本院於量刑階段所著重者，在於所處刑期能否符合罪
      責原則，至於被告在本案刑罰執行後是否年邁而謀職不易
      ，要非減輕刑責之合理事由，更不能執此而謂原判決之量
      刑有何失當。
（三）另按不同案件，縱屬同一類型之犯罪，因犯罪行為人不同
      ，犯罪情節迥異，犯罪所生之危險及損害亦不盡相同，法
      院就個案之量刑，於審酌全案之犯罪情狀而為整體綜合之
      觀察，苟係以行為人之責任為基礎，並已斟酌刑法第57條
      各款所列情狀，倘其刑之量定並未逾越公平正義之精神，
      客觀上亦不生量刑輕重之裁量權濫用，自不得比附援引他
      案之量刑情形，指摘本案量刑失當而違背罪刑相當原則（
      最高法院109年度台上字第2062號刑事判決參照）。被告
      上訴意旨所稱原判決對其量刑相較類似案件尚屬過重等語
      ，惟未指明所稱「類似案件」之具體案號與事例，已嫌空
      泛；況個別案件之犯罪情節未盡相同，基於「個案拘束原
      則」，本院仍應參酌本案全部事證獨立審判，而毋庸受限
      於其他相異事件所作成之量刑結論，自不得以此率認原判
      決所諭知之刑度違反罪刑相當、比例原則及公平原則。
五、從而，被告仍執前詞指摘原審適用法律違誤且量刑不當，並
    據以提起本件上訴，並無理由，其上訴應予駁回。
據上論結，應依刑事訴訟法第368條，判決如主文。
本案經檢察官林俊杰提起公訴，檢察官謝耀德到庭執行職務。　
中　　華　　民　　國　　111 　年　　5 　　月　　10　　日
          刑事第十二庭    審判長法　官  張  國  忠 
　　　　　                      法　官  陳      葳
　　　　　　　      　　　　　  法　官  高  文  崇
以上正本證明與原本無異。
如不服本判決應於收受送達後20日內向本院提出上訴書狀，其未
敘述上訴之理由者，並應於提起上訴後20日內向本院補提理由書
（均須按他造當事人之人數附繕本）「切勿逕送上級法院」。因
疫情而遲誤不變期間，得向法院聲請回復原狀。  

　　　　　　　　　　       　　 書記官  施  耀  婷

中　　華　　民　　國　　111 　年　　5 　　月　　10　　日
                 

附表一
編號   時間(民國) 地點 販賣對象    販賣方式 毒品種類及數量 交易金額(新臺幣)  主     文 1 110年4月18日12時45分許 臺中市○○區○○路00○00號周○○居所 周○○ 高新創駕駛車牌號碼000-0000號自用小客車於左列時間、地點，以10萬元、6,000元價格，販賣並交付第一級毒品海洛因、第二級毒品甲基安非他命各1包予周○○，因周○○當場賖欠10萬元，遂僅向周○○收取6000元，而完成交易。 第一級毒品海洛因1包（約37.5公克）及第二級毒品甲基安非他命1包（約3.75公克） 10萬6000元（賒欠10萬元） 高新創犯販賣第一級毒品罪，累犯，處有期徒刑拾參年。扣案如附表三編號1所示之物及如附表三編號3所示之現金其中犯罪所得新臺幣陸仟元均沒收。 2 110年5月1日19時21分許（起訴書誤載為19時19分許） 臺中市西屯區大弘五街與大弘六街交岔路口附近 張○○ 高新創駕駛車牌號碼000-0000號自用小客車於左列時間、地點，以10萬元價格，販賣並交付第一級毒品海洛因1包予張○○，並當場收取10萬之價金，而完成交易。 第一級毒品海洛因1包（約 37.5公克） 10萬元 高新創犯販賣第一級毒品罪，累犯，處有期徒刑拾貳年。扣案如附表二編號1所示之物沒收銷燬，如附表三編號2所示之物及如附表三編號3所示之現金其中犯罪所得新臺幣拾萬元均沒收。  
附表二
編號 扣案物品名稱及數量       備註 1 第一級毒品海洛因4袋 （含外包裝袋4個） 送驗檢品編號B0000000(取樣自檢品編號B0000000至B0000000)白色塊狀，檢出第一級毒品海洛因(Heroin)，檢驗前淨重149.8914公克，純度85.3%，純質淨重127.8574公克。【衛生福利部草屯療養院110年5月14日草療鑑字第1100500002號鑑驗書、110年5月3日草療鑑字第1100500001號鑑驗書（詳參偵字第15487號卷第225至228頁）】。 

附表三
編號 扣案物品名稱及數量       備註 1 黑色iPhone7行動電話（IMEI：000000000000000，含門號0000000000號SIM卡1張） 高新創所有與周○○聯絡販賣毒品所用之物。 2 金色iPhone6S行動電話（IMEI：000000000000000，含門號0000000000號SIM卡1張） 高新創所有與張○○聯絡販賣毒品所用之物。 3 新臺幣11萬2900元 其中10萬6000元為本案販賣毒品之犯罪所得，其餘6900元與本案犯罪無關。 

附表四
編號 扣案物品名稱及數量       備註 1 粉色iPhone6S行動電話（IMEI：000000000000000，含門號0000000000號SIM卡1張） 與本案犯罪無關。